臺灣新竹地方法院民事裁定
109年度消債更字第73號
聲  請  人  
即債務人    馮娟娟  

代  理  人  陳俊成律師
上列當事人因消費者債務清理事件聲請清算，本院裁定如下：
    主  文
債務人甲○○自中華民國一百零九年十二月二十二日十六時起開始
更生程序。
命司法事務官進行本件更生程序。
    理  由
一、按債務人不能清償債務或有不能清償之虞者，得依消費者債
    務清理條例所定更生或清算程序，清理其債務；債務人對於
    金融機構負債務者，在聲請更生或清算前，應向最大債權金
    融機構請求協商債務清償方案，或向其住、居所地之法院或
    鄉、鎮、市、區調解委員會聲請債務清理之調解，消費者債
    務清理條例第3條、第151條第 1項分別定有明文。此係採前
    置協商主義，是債務人於協商程序中，自應本於個人實際財
    產及收支狀況，依最大誠信原則，商討解決方案。如終究不
    能成立協商，於聲請更生或清算時，法院審酌上開條文所謂
    「不能清償或有不能清償之虞」，允宜綜衡債務人全部收支
    、信用及財產狀況，評估是否因負擔債務，而不能維持人性
    尊嚴之最基本生活條件，所陳報之各項支出，是否確屬必要
    性之支出，如曾有協商方案，其條件是否已無法兼顧個人生
    活之基本需求等情，為其判斷之準據。又法院開始更生程序
    之裁定，應載明其年、月、日、時，並即時發生效力。法院
    開始更生或清算程序後，得命司法事務官進行更生或清算程
    序，必要時得選任律師、會計師或其他適當之自然人或法人
    1人為監督人或管理人，復為同條例第45條第1項、第16條所
    明定。 
二、本件聲請意旨略以：
　　聲請人前有不能清償債務之情事，而積欠債務總計157萬元
    ，聲請人前於109年5月間於本院向債權人聲請債務前置調解
    ，最大債權銀行即臺灣土地銀行股份有限公司(下稱土地銀
    行)以債務人積欠其債務為保證債務，認債務人應依原契約
    履行。聲請人於第二次調解時表示其積欠土地銀行之債務有
    兩筆，一筆為有擔保債務係對內政部營建署之借款，另一筆
    借款每月需償付5千多元，無能力負擔清償，故當庭聲請更
    生程序乙情，以致前置調解不成立。為此，爰依消費者債務
    清理條例請求裁定准許更生等語。
三、經查：
(一)聲請人主張積欠債務總額157萬元，且於提出本件更生之聲
    請前，曾向本院聲請債務前置調解，惟因雙方未能達成共識
　　識，以致前置調解不成立乙情，此有調解程序筆錄附於本院
    109年度司消債調字第90號卷可稽（見調解卷第32、35頁）
　　，業經本院依職權調閱上開全卷查核屬實，堪認聲請人已依
    消債條例之規定聲請前置調解而未能成立。聲請人據以聲請
    更生，本院自應綜合聲請人目前全部收支及財產狀況，評估
    是否已不能維持符合人性尊嚴之最基本生活條件，而有「不
    能清償或不能清償之虞」之情事而定。
(二)聲請人陳稱其於109年10月份已至新公司（即美麗城不動產
    ）就職（見本卷第33頁），據聲請人提出之109年10月份薪
    資明細表所示，該月份實領薪資為13,349元（見本卷第41頁
    ），惟本院審酌聲請人為67年次，現年42歲，其每月收入至
    少應達109年法定最低工資23,800元較為妥適，是聲請人現
    每月收入，即暫以勞動部於108年8月19日發布，自109年1月
    1日起實施之每月基本工資為23,800元，作為計算債務人目
    前償債能力之依據。又聲請人表示其每月生活必要支出為個
    人14,866元、兩名子女各7,433元，總計：29,732元，然查
    ：據聲請人提出之全戶戶籍謄本所示（見本卷第39頁），聲
    請人之長子為88年次，現已成年，應可自理生計，故不得將
    長子扶養費列為其每月生活必要支出。另聲請人所主張之其
    餘生活支出，雖未提出全部憑證以資證明，但尚與一般生活
    水準所應支出之金額相當，且並未逾行政院主計處公告台灣
    省109年度每人每月最低生活費用，包含負擔扶養一名未成
    年子女之標準之一半（與配偶各分擔二分之一，109年度每
    月最低生活費一覽表見本卷第59頁），則本件聲請人每月
　　生活必要支出為22,298元，洵堪認定。 
(三)從而，本院審酌聲請人平均每月收入應為23,800元，經扣除
    必要生活支出22,298元後，雖餘1,502元可供清償，惟仍無
    力負擔前置調解時，最大債權銀行所提出每月清償5千多元
    之還款條件，更遑論聲請人除積欠無擔保債務外，尚有保證
　　債務需額外償付。足見聲請人主張其有不能清償債務之情事
　　存在，尚堪採信。再者，聲請人名下除有個人商業保險外，
    目前並無何其他之財產，此有本院依職權所調取聲請人之
　　107、108年度之稅務電子閘門財產所得調件明細表、法務
    部高額壽險資訊連結作業在卷可稽（見本卷第21至29頁），
　　堪認聲請人客觀上經濟狀況已有不能清償債務之虞情形，而
　　有藉助更生制度調整其與債權人間之權利義務關係而重建其
　　經濟生活之必要。
四、綜上所述，聲請人係一般消費者，其已達不能清償債務之程
    度，其中無擔保或無優先權之債務未逾12,000,000元，且未
    經法院裁定開始清算程序或宣告破產；又查無消費者債務清
    理條例第6 條第3項、第8條或第46條各款所定駁回更生聲請
    之事由存在，則聲請人聲請更生，即應屬有據。本件聲請人
    聲請更生既經准許，併依上開規定命司法事務官進行本件更
    生程序，爰裁定如主文。至聲請人於更生程序開始後，應提
    出足以為債權人會議可決或經法院認為公允之更生方案以供
    採擇，而司法事務官於進行本件更生程序、協助債務人提出
    更生方案時，亦應依債務人之薪資變化、社會常情及現實環
    境衡量債務人之償債能力，並酌留其生活上應變所需費用，
    進而協助債務人擬定允當之更生方案，始符消債條例重建債
    務人經濟生活之立法目的，附此敘明。
中　　華　　民　　國　　109 　年　　12　　月　　22　　日
              民事第一庭    法　　　官　楊明箴
以上正本係照原本作成。
本件不得抗告。
中　　華　　民　　國　　109 　年　　12　　月　　22　　日
                            書　記　官　劉亭筠